【裁判字號】    96,勞訴,10
【裁判日期】    970731
【裁判案由】    確認僱傭關係存在
【裁判全文】
臺灣臺南地方法院民事判決              96年度勞訴字第10號
原      告  丁○○
訴訟代理人  郭家祺律師
被      告  己○○○○○○○○.
訴訟代理人  李孟哲律師
複  代理人  楊淑惠律師
上列當事人間確認僱用關係存在事件，經本院於民國97年7月8日
言詞辯論終結，判決如下：
    主  文
確認兩造自民國九十五年一月十一日起至九十五年十二月四日止
之僱傭關係存在。
原告其餘之訴駁回。
訴訟費用新臺幣壹萬貳仟柒佰捌拾壹元由被告負擔三分之一，餘
由原告負擔。
    事實及理由
一、原告主張如下：
  (一)緣原告自民國81年間起受僱於被告工廠擔任研磨工，但被告
    於83年7月18日才為原告投保勞工保險（下稱勞保），且未
    經原告同意而自94年9月8日起至95年1月11日止，將原告之
    勞保轉投保至訴外人驤騰電鍍有限公司（下稱驤騰公司），
    後於95年3月9日再將原告勞保轉回被告工廠，但實際上原告
    自始即受僱於被告工廠，未曾離職，惟因原告於95年間發現
    罹患糖尿病及肺結核等疾病，被告知悉後，要求原告先將疾
    病治好再回來上班，原告因此自95年9月16日起應被告之妻
    要求請長假治療休養，且自95年11月21日起因兩側重度空洞
    性肺結核（多重抗藥性）、糖尿病、咳血、痛風性關節炎等
    疾病，至行政院衛生署胸腔病院住院治療。詎被告竟無故且
    未預先通知原告，即擅自以原告「離職」為由，於95年12月
    4 日向勞工保險局申報將原告退保，原告得知後，要求被告
    回復原告之勞保，並向財團法人台南勞資事務基金會申請勞
    資爭議協調，惟被告於95年12月22日協調時主張原告於95年
    8 月底就未上班，也未辦理請假，才於12月份將原告退保等
    語，致雙方協調不成立。於96年2月27日復經台南縣政府勞
    工局再次調解，亦不成立。
  (二)按確認法律關係之訴，非原告有即受確認判決之法律上利益
    者，不得提起之，民事訴訟法第247條訂有明文。兩造於前
    揭勞資爭議協調時，被告主張原告自95年8月底起未上班，
    亦未請假，並主張原告曾於94年9月離職，後於95年3月再任
    職被告工廠，無任職15年年資云云。由此可知，兩造僱傭關
    係自94年9月8日起至今是否存在？期間有無中斷？顯然有爭
    執，而此等爭執足以影響原告退休年資之計算，是原告確有
    即受確認判決之法律上利益，故提起本件訴訟。
  (三)原告主張兩造僱傭關係自94年9月8日起至今仍尚存，且期間
    未曾中斷之理由如下：
  (1)按勞工因普通傷害、疾病或生理原因必須治療或休養者，得
    在左列規定範圍內請普通傷病假：未住院者，1年內合計
    不超過30日，住院者，2年內合計不得超過1年，未住院
    傷病假與住院傷病假2年內合計不得超過1年，普通傷病假1
    年內未超過30日部分，工資折半發給，其領有勞工保險普通
    傷病給付未達工資半數者，由雇主補足。勞工普通傷病假超
    過前條第1項規定之期限，經以事假或特別休假抵充後仍未
    痊癒者職停薪，但留職停薪期間以1年為限，勞工請假規則
    第4、5條訂有明文。查原告因病請假，並未超過「勞工請假
    規則」規定之時間，分述如下：
    95年度之普通傷病假（從95年9月16日起至95年11月20 日
      ）：扣掉週日例假（勞動基準法第36條，勞工每7日中至
      少應有1日之休息，作為例假）、週六休假（被告要求員
      工週六要上全天班，但90年1月1日起施行雙週84工時制，
      參照勞基法第30條第1項規定，故1個月只能有1個週六上
      全天7小時，故擬以每月第1週週六上全天班，其餘之週六
      均應休假），及9月27日週四孔子誕辰紀念日、10月6日週
      五中秋節、10 月10日週二國慶日、10月25日週三台灣光
      復節、10月31日週二先總統蔣公誕辰紀念日等依勞動基準
      法第37條及同法施行細則第23條應放假之日，總共應請假
      43天。依勞工請假規則第4條第1項第1款規定，未住院之
      普通傷病假，1年內可請30天，故原告可先請未住院之普
      通傷病假30天，尚有13天未住院病假部份，原告得以特別
      休假抵充（勞工請假規則第5條），原告在95年度，應有
      特別休假15天（原告從83年7月18日起至94年12月31日止
      在被告之工廠服務年資已滿11年，依勞動基準法第38條規
      定，在95年度有特別休假15天)，用以抵充所餘13天未住
      院之普通傷病假，且還剩特別休假2天。
    95年度之住院普通傷病假（從95年11月21日起至95年12月
      31日），扣掉週日例假（勞動基準法第36條，勞工每7 日
      中至少應有1日之休息，作為例假日）、週六休假（90年1
      月1日起施行雙週84工時制，參照勞動基準法第30條第1項
      規定有1個週六可上全天班，其餘週六仍應休假，故每月
      只故擬以每月第1個週六上全天班），及12月25日週一行
      憲紀念日依勞動基法第37條及同法施行細則第12條應放假
      之日，總共應請假住院普通傷病假29天，惟依勞工請假規
      則第4條第1項規定，住院普通傷病假，2年內合計不得超
      過1年，故原告並未超過。
    96年度之住院普通傷病假（96年1月1日起至96年2月27 日
      出院日止），扣除2月17日至2月25日農曆春節連續休假及
      1月1日、2日週一、週二元旦暨元旦翌日依勞動基準法第3
      7條及同法施行細則第23條應放假之日，原告總共應請住
      院普通傷病假37天，惟依勞工請假規則第4條第1項規定，
      住院普通傷病假，2年內合計不得超過1年，故原告並未超
      過。
    96年度之住院普通傷病假（96年2月28日起），因原告出
      院後，仍有繼續休養、治療之必要，故應繼續請住院之普
      通傷病假，依勞工請假規則第4、5條規定原告得請未住院
      普通傷病假30日，若超過者，經以事假（一年合計不得超
      過14日，第7條）、特別休假（原告在96年度應有特別休
      假16天）抵充後仍未痊癒者予留職停薪，留職停薪期間以
      一年為限。
  (2)被告主張原告自95年8月21日起即未再到工廠上班，亦未向
    被告請假，已構成曠職，依勞動基準法第12條第1項第6款規
    定，依法終止勞動契約，但被告未說明其於何時終止勞動契
    約，倘若被告是主張95年12月4日勞保退保之日即是兩造僱
    僱傭關關係終止之日，則依勞動基準法第12條第2項規定應
    自知悉其情形之日起30日內為之除斥期間，其終止勞動契約
    之行為，應屬無效。
  (3)又被告另主張兩造勞動契約已合意終止，其係陳稱原告之妻
    曾經由證人丙○○向被告轉知原告辭職之意，並希望將勞保
    寄保在被告工廠等情詞，認兩造僱傭關係於丙○○轉知被告
    當時即發生終止效力云云，惟查：
    契約之成立，須有一方為要約，另一方為承諾，當事人雙
      方互相表示意示一致。原告否認有透過證人丙○○向被告
      傳達終止僱傭關係之事實。況且，退一步言，縱使原告之
      妻確曾透過證人丙○○向被告轉知上情，原告亦否認有授
      權配偶為上開意思表示，故為無權之代理，對原告不生效
      力；再者，被告亦無所謂承諾之意思表示，則自無所謂合
      意終止勞動契約之存在。
    對一般勞工而言，因生病而向雇主請假係屬正常現象，但
      因生病竟向雇主請辭，則屬反常，因為離職後再重新覓得
      新工作，尤其對中高齡勞工（原告出生於37年12月20日，
      現已59歲）而言，更殊難想像。再者，若勞工向雇主表示
      辭職之意，但仍要求繼續投保勞保，為杜絕勞雇雙方將來
      之爭議，雇主勢必會要求勞工立書面為憑。反觀被告卻未
      要求原告提出辭呈或其他書面做為憑證，其稱兩造已合意
      終止勞動契約，實難採信。
  (四)原告之勞保自94年9月8日起至95年1月11日止另投保在訴外
    人驤騰公司，是否係因原告在上開投保期間，自被告工廠離
    職，另任職在訴外人驤騰公司？抑或僅是投保單位變更，原
    告實際上並未自被告工廠離職？關於被告抗辯原告於上開期
    間離職而另任職於驤騰公司乙節，原告予以否認，乃被告未
    經原告同意而將原告勞保轉至訴外人驤騰公司，理由如下：
  (1)被告於95年1月份給付原告工資31,000元，薪水袋上之筆跡
    為被告之筆跡，但依勞工保險被保險人投保資料表所示，95
    年1月份原告之勞工保險投保單位並非被告，可見原告實際
    上並未於該段期間離職而受僱於其他公司。
  (2)證人甲○○（驤騰公司負責人）及乙○○之證詞均不實在。
    理由如下：
    驤騰公司之待遇並未較被告工廠好，證人甲○○證稱原告
      任職該公司時，每月工資實領約28,000餘元，而原告在被
      告工廠之平均工資為每月30,000元，可知證人公司待遇並
      無吸引人之處，況且，原告為37年12月20日出生，至97年
      底年滿60歲即可依勞工基準法規定退休，如果提前離職，
      將損及原告退休時可向被告請求給付之退休金權益，且亦
      拿不到資遣費，原告實無理由從被告工廠離職而另至證人
      甲○○公司任職之理。
    證人甲○○另證稱：其曾委託被告向原告發放薪水，因為
      該公司會調員工至被告工廠工作，所以委託被告幫忙發薪
      水云云，顯與常理有違，因發放薪水之手續，不論是以匯
      款轉帳或發給現金，均無任何困難之處，且薪水發放，事
      關勞資雙方重大權益，豈有輕易假手他人徒增爭議之理？
    證人乙○○證稱：原告任職訴外人驤騰公司期間，原告工
      作地點大部分都在被告工廠，因驤騰公司向被告借用機器
      ，是原告大都是在被告工廠操作機器云云。此等情節，更
      不足採，蓋倘原告果真曾更換至訴外人驤騰公司工作，然
      工作地點與工作內容均未變動，待遇亦未更好，況且還喪
      失累積退休年資之利益，實難想像有任何一個勞工會因此
      而離職。
    況且，證人甲○○並未提供原告出勤記錄、工資發放記錄
      、扣繳憑單等足以證明原告曾在該公司任職之證據。故難
      認定原告確實曾至訴外人驤騰公司任職。
    綜上所述，原告自94年9月8日起未曾自被告公司離職，兩
      造僱傭契約至今仍有效存在。
  (五)聲明請求判決確認兩造自94年9月8日起之僱傭關係存在。
二、被告答辯如下：
  (一)原告自81年間起在被告工廠服務，惟於94年9月8日離職，至
    95年1月11日再到被告工廠任職，原告陳稱被告於此段期間
    將其勞保轉投保至訴外人驤騰公司，但實際上仍受僱於被告
    云云，並非事實。
  (二)按勞工無正當理由繼續曠工3日，或1個月內曠工達6日者，
    雇主得不經預告終止契約，勞動基準法第12條第1項第6款定
    有明文。本件原告自95年8月21日起（被告於本院97年7月8
    日審理時已陳明係指被告上班至21日，並經兩造確認被告係
    自22日起未再至被告工廠上班，見下段不爭執事項(3)）即未
    再到被告工廠上班，亦未向被告請假，原告顯已構成曠職行
    為，依前開法條規定，被告得不經預告終止契約。再者，於
    同年9月4日左右，原告之妻曾電洽被告，告知將原告薪資交
    由其親戚丙○○幫原告帶回等語。因此，被告當日乃將原告
    8月份薪資交由丙○○轉交原告，並請其代為瞭解原告是否
    無意繼續上班。丙○○於翌日向被告告知原告說不要做了，
    希望其勞保能寄保在被告工廠，勞保費用原告會支付等語，
    此有證人丙○○於96年7月17日證詞可稽。由此可知，原告
    已無意在被告工廠工作而離職，且原告事後即未再至被告工
    廠上班。直至95年12月4日，原告未依約定繳納勞保費用，
    已積欠勞保費數月，被告不得已始將原告辦理退保。
  (三)原告陳稱自95年9月16日起請長假治病云云，並非事實，原
    告自95年8月22日起即未再至被告工廠上班，亦未請假，已
    構成曠職行為。其次，依原告提出之奇美醫院96年1月17日
    診斷證明書，其就診時間係從95年9月4日開始，是原告如有
    其所稱請長假治療情事，亦係自9月4日以後，同年8月21日
    起至9月4日之間並無因病治療情形，則原告所稱請長假治療
    云云，已不功自破。原告實際既未上班，亦未向被告請病假
    ，而係被告事後無意再同意寄保，將其勞保辦理退保後，原
    告始改稱係請病假治療，原告所為已有怠忽工作情事，且依
    原告擅自未到被告工廠上班期間已達繼續曠工3日以上，被
    告依法終止契約，於法並無不合。綜上所述，原告自95 年8
    月22日起即未再到被告工廠上班，亦未向被告請假，原告顯
    已構成曠職行為，依前開法條規定，被告即得不經預告終止
    契約；再者，原告於同年9月5日左右委由丙○○轉達其離職
    之意，事後即未再到被告工廠上班，兩造之僱傭關係顯已於
    95年9月4日或5日終止，是原告請求確認僱傭契約關係存在
    ，即無理由。
  (四)證人戊○○○於96年12月18日證詞內容：「原告自95年8 月
    21日起即未到被告工廠上班，自95年8月起即因感冒請假，
    感冒還沒有好，現在還在住醫院」、「我打電話向被告的太
    太請假，說原告病好了再去上班。被告太太說好，等原告病
    好了再來工作」等語，顯不足採，理由如下：
  (1)證人戊○○○係原告之妻，難期其為不利於原告之陳述，況
    且其依法無須具結，何能期待其據實陳述。再者，原告係陳
    稱其罹患糖尿病及肺結核而請假，而證人戊○○○則稱原告
    係因感冒而請假，相互矛盾，顯非事實。
  (2)證人戊○○○證稱原告於95年8月請假當日有去看醫生，惟
    依原告提出之奇美醫院診斷證明係載明原告於95年9月4日、
    95年9月19日、95年10月25日、95年11月14日至該院就診，
    且診斷病症為活動性肺結核，此外無原告於95年8月間之診
    斷證明，足證證人戊○○○證述原告於95年8月因感冒向被
    告之妻請假而去看醫生等情，均非實在。
  (3)證人戊○○○證稱原告自95年8月請假迄今仍住在醫院之情
    ，而原告又自陳被告係因其罹患肺結核，怕傳染給別人，始
    要求伊先把病治療好再回來上班云云。惟查，被告如不知原
    告係罹患有傳染性之肺結核，而僅係一般感冒而已，基於情
    理，被告要求原告感冒治好後上班工作，亦屬可信，然原告
    主張被告知悉其罹患肺結核，且怕傳染給別人，而無論係基
    於自身或員工之健康安全考量，實難想像被告會容許原告請
    假，並同意回來上班。
  (五)綜上，原告係自願離職，而非請假，至為明確。原告既係自
    願離職，且日後又未再到被告工廠上班，則兩造間之僱傭關
    係當然終止。
  (六)聲明請求駁回原告之訴。
三、兩造協商確認之不爭執事項及爭執事項如下（見卷第190頁
    ）：
  (一)不爭執事項：
  (1)原告自81年間起受僱於被告，被告於83年7月18日為原告投
    保勞工保險，於94年9月8日辦理退保；後於95年3月9日再為
    原告投保勞工保險，於95年12月4日辦理退保。
  (2)訴外人鑲騰公司於94年9月8日為原告投保勞工保險，於95年
    1月11日辦理退保。
  (3)原告自95年8月22日起未至被告工廠上班迄今，最後一次向
    被告領取之薪資為95年9月4日發放之8月份共21日薪資。
  (4)原告因罹患肺結核於95年9月4日、95年9月19日、95年10 月
    25日、95年11月4日至財團法人奇美醫院門診治療，於95年
    11月20日轉至行政院衛生署胸腔病院住院治療至96 年2月27
    日出院，之後持續在該院治療中。
  (5)被告至今未以原告無故曠職之事由向被告為終止僱傭契約之
    意思表示。
  (二)爭執事項：
  (1)兩造於94年9月8日至95年1月11日期間（即原告投保於訴外
    人鑲騰電鍍公司期間）之僱傭關係是否存在？
  (2)原告於95年8月22日停止上班後，兩造僱傭關係是否尚存，
    抑或已終止？如已終止，何時終止？
  (3)原告請求確認兩造自94年9月8日起至今之僱傭關係存在，有
    無理由？
四、得心證理由：
  (一)兩造於94年9月8日至95年1月10日期間（即原告投保於訴外
    人鑲騰電鍍公司期間）之僱傭關係不存在：
  (1)原告主張其自81年起受僱於被告，期間未曾離職，被告則以
    原告曾於94年9月8日離職，另受僱於訴外人鑲騰公司，於95
    年1月11日再至被告工廠任職等語為辯，是兩造自81年間起
    至94年9月7日為止之僱傭關係存在事實，為兩造所不爭執，
    殆無爭議，但於94年9月8日至95年1月10日期間，亦即原告
    勞保投保於訴外人鑲騰電鍍公司期間，兩造僱傭關係是否存
    在，則有爭執。
  (2)經查，訴外人鑲騰公司於94年9月8日為原告投保勞工保險，
    於95年1月11日辦理退保之事實，為兩造不爭執，並有原告
    勞工保險投保資料表可稽（卷第10頁），顯示原告於94 年9
    月8日至95年1月10日期間之勞工保險投保雇主為訴外人鑲騰
    公司，洵為明確。又證人即訴外人鑲騰公司負責人甲○○到
    庭具結證稱：原告自94年8月至95年初曾受僱該公司之情，
    並陳稱：同一期間尚有另一名員工乙○○亦同時受僱於該公
    司，只要在鑲騰公司任職之員工，不管作多久均會幫其加保
    等語（卷第70、72頁）。另一證人乙○○亦證述：伊有受僱
    過鑲騰公司，大約在94年9月至95年1月，伊原先受僱於被告
    ，之後到鑲騰公司工作，原告在其受僱被告期間，亦同時受
    僱被告，伊二人是同時離開被告工廠，一起到鑲騰公司工作
    （指換新的老闆），後來又一起回到被告工廠工作等語（卷
    第105頁）。互核證人甲○○、乙○○二人就原告曾自被告
    工廠離職，另受僱訴外人鑲騰公司一情，均證述相符，原告
    雖以證人乙○○現仍受僱於被告，質疑其證詞有偏頗被告之
    虞，然證人乙○○確實與原告同時於94年9月8日自被告工廠
    退保一情，業經本院向勞工保險局調取被告工廠94年9月至
    95年1月勞工保險被保險人名冊，查證屬實（卷第79頁），
    足證其陳稱曾與原告同時自被告工廠離職一情，應有可信之
    處，而另一證人甲○○則與兩造無親屬或僱傭關係，既經具
    結作證，其證詞自有相當可信度，況且投保雇主依法應為勞
    工負擔一定比例之保險費用（勞工保險條例第15條規定），
    原告倘未實際受僱訴外人鑲騰公司，該公司豈會無故為原告
    加保而增加公司勞保費用負擔，足見鑲騰公司應係基於僱用
    原告之事實而為原告投保勞工保險之情，已徵明確，故上開
    二證人之證詞，應認為真實可採信。據此，原告於勞保投保
    於訴外人鑲騰電鍍公司期間，亦自94年9月8日起至95年1月
    10 日為止，係受僱於訴外人鑲騰公司，與被告無僱傭關係
    之事實，應堪認定。
  (3)至原告提出之薪資袋14封，被告雖坦承為其發放薪資予原告
    之薪資袋，且其中一封載明為原告95年1月之薪資月份（工
    作日數31日），然由證人甲○○另證述原告受僱於鑲騰公司
    期間，因鑲騰公司向被告工廠承租機器，故調原告至被告工
    廠工作，並請被告幫忙發放薪水予原告等情節（卷72頁、10
    8頁），可知上開月份之薪資雖為被告交付原告，然其中有
    屬於原告任職鑲騰公司之日數薪資（原告於95年1月11日退
    保，故當月在鑲騰公司工作之日數應為10日），應為被告代
    鑲騰公司所發放，至其餘薪資袋則均未記載受薪年月，無從
    認定為何年月發放之薪資，且部分有記載扣款「6％」（被
    告陳稱為退休金提撥金額），部分則未記載，顯示上開薪資
    袋應非屬同一期間之薪資，是上開薪資袋尚無從據為證明原
    告投保鑲騰公司期間乃實際受僱於被告之事實。
  (二)原告於95年8月22日停止上班後，兩造僱傭關係應已於95年
    12月4日被告將原告勞保辦理退保日止，發生合意終止效力
    ：
  (1)原告以其因病就醫而自95年8月22日起向被告請假至今，據
    以主張兩造僱傭關係仍然存續，被告則否認原告有請假事宜
    ，並以原告自95年8月22日起即未再到被告工廠上班，亦未
    請假，被告於95年9月4日請訴外人丙○○轉交原告8月份薪
    資時，請其代為詢問原告是否無意繼續上班，丙○○於翌日
    向被告告知原告無意願再工作，希望將勞保能寄保在被告工
    廠，勞保費用原告會支付等語，直至95年12月4日，原告未
    依約定繳納勞保費用，積欠勞保費數月，被告始將原告辦理
    退保等情節，據以抗辯兩造僱傭關係已於95年9月4日或5日
    合意終止。是兩造另一爭執事項為原告於95年8月22日停止
    上班後，兩造僱傭關係是否尚存，抑或已終止？如已終止，
    何時終止？
  (2)經查，原告自95年8月22日起未再至被告工廠上班迄今，最
    後一次向被告領取之薪資為95年9月4日發放之8月份共21 日
    薪資等事實，為兩造所不爭執。原告主張其係因病就醫而向
    被告請假乙節，雖據其妻戊○○○到庭證稱：「我打電話向
    被告的太太請假，說等原告病好了再去上班。被告太太說好
    ，等原告病好了再來工作。」等語（卷第145頁），然證人
    戊○○○亦證述原告於95年8月中旬因感冒請假，當時約生
    病一星期，於一星期後並未銷假返回工作等情（卷第146頁
    ）。是由原告之妻上開證詞可知，原告主張於95年8月22日
    停止上班當時曾向被告請病假獲准一情，縱可認為真實，然
    原告當時請病假原因既係因感冒之故，自應於感冒病癒後返
    回工作，惟原告並未銷假返回工作之事實，已堪認定。雖然
    證人戊○○○另陳稱原告至今仍在生病中等語，而本院向行
    政院衛生署胸腔病院及財團法人奇美醫院調取之原告病歷資
    料，顯示原告另因罹患肺結核於95年9月4日、95年9月19 日
    、95年10月25日、95年11月4日至財團法人奇美醫院門診治
    療，於95年11月20日轉至行政院衛生署胸腔病院住院治療至
    96年2月27日出院，之後持續在該院治療中等情（卷第122
    至138頁、140頁、141頁）。然原告倘另因上開肺結核病而
    有請長期病假之必要，當應先行銷假，再出具相關診斷證明
    向被告請假獲准後，始可據為停止上班之合理事由，然原告
    於最初准假之普通感冒疾病痊癒後並未銷假返回工作，亦未
    再向被告續行請假手續，即逕自95年8月22日起停止上班至
    今，自難謂其有停止上班之合法事由。故原告以其自95年8
    月22日起請假至今等情詞，遽為主張兩造僱傭關係仍尚存續
    云云，要難憑採。
  (3)又查，被告陳稱於95年9月4日託訴外人丙○○轉交原告8 月
    份薪資時，請其代為詢問原告是否無意繼續上班，丙○○於
    翌日向被告告知原告無意再工作，希望將勞保能寄保在被告
    工廠等情節，業據當時同在被告工廠任職之證人丙○○到庭
    證述：「（問：95年9月有無受託幫原告丁○○領取薪資？
    ）我跟原告是鄰居，原告沒有去上班，他拜託我跟老闆幫他
    拿薪水回去。」、「（問：原告有無跟你說他要辭職？）原
    告的太太跟我說原告不做了，要寄保（台語）在被告那裡。
    」、「（問：為何不是原告跟你講他不做了要寄保，而是原
    告的太太跟你講？）因為原告的事情都是他太太在幫他處理
    。」等語（卷69、70頁），而原告工作上之事（包括請假之
    事），均由其妻戊○○○代為處理一情，亦經戊○○○自陳
    無訛（卷147頁），其雖否認有向丙○○表示原告無意願工
    作及寄保之事，然由原告之妻戊○○○於95年8月間為原告
    請感冒病假後，原告即未再曾返回被告工廠工作，其後並因
    肺結核病而自95年9月4日起持續治療至今，期間原告之妻並
    未再為原告續延病假，且原告於95年9月初領取最後一次薪
    資後即未再向被告繳交勞保費用之情，復據原告之妻戊○○○陳明在卷（卷第148頁），綜合上述客觀情事，顯示原告
    應係因罹患肺結核重症須長期治療而無繼續工作意願情事，
    已徵明確，足認證人丙○○證稱原告之妻於其轉交薪資當時
    向其表示原告無意願繼續工作之情，應為真實可採信。據此
    ，可認被告陳稱原告於95年9月4日收取最後一次薪資當時即
    藉由證人丙○○向被告傳達無繼續工作意願一情，應為可採
    。然而被告於知悉原告無繼續工作意願當時，並無向原告為
    允諾終止僱傭契約之意思表示，亦未以原告無故曠職之事由
    終止兩造僱傭關係，自難認兩造僱傭契約已於95年9月4日或
    5日發生合意終止效力，惟被告見原告始終未返回工作，亦
    未續繳勞保費用，而於95年12月4日為原告辦理退保，主觀
    上即有終止兩造僱傭關係之意思，故應認兩造僱傭關係於95
    年12月4日發生合意終止效力。
  (4)從而，原告請求確認兩造自95年1月11日起至95年12月4日止
    之僱傭關係存在，為有理由，應予准許；其餘請求則無理由
    ，應予駁回。
五、本件事證已臻明確，兩造其餘主張、陳述及證據資料，均無
    礙判決結果，爰不予審酌。
六、末按法院為終局判決時，應依職權為訴訟費用之裁判，民事
    第87條第1項規定。經核本件應徵之第一審訴訟費用為裁判
    費為12,781元，爰併兩造勝敗比例，依職權確定兩造應負擔
    之訴訟費用如主文第2項所示。
七、結論：本件原告之訴為一部有理由、一部無理由，依民事訴
    訟法第79條、第87條第1項，判決如主文。
中    華    民    國    97    年    7     月    31    日
                  民事第一庭    法  官  陳淑卿
以上正本係照原本作成
如對本判決上訴，須於判決送達後20日內向本院提出上訴狀。
中    華    民    國    97    年    7     月    31    日
                                書記官  程欣怡


司法院資訊處製作；財團法人民間司法改革基金會備份。
